【裁判字號】    98,交聲,2054
【裁判日期】    980930
【裁判案由】    違反道路交通管理處罰條例聲明異議
【裁判全文】
臺灣臺北地方法院交通事件裁定        98年度交聲字第2054號
原處分機關  臺北市交通事件裁決所
異議人即
受處分人    甲○○
上列異議人即受處分人因違反道路交通管理處罰條例案件，對於
臺北市交通事件裁決所中華民國98年6月3日所為之處分（原處分
案號：北市裁罰字第裁22-AEW802025號），聲明異議，本院裁定
如下：
    主      文
原處分關於裁處甲○○罰鍰新臺幣肆萬玖仟伍佰元部分撤銷。
上開撤銷部分，不罰。
其餘異議駁回。
    理      由
一、按汽車駕駛人飲用酒類或其他類似物後其吐氣所含酒精濃度
    超過每公升0.25毫克或血液中酒精濃度超過百分之0.05以上
    者，不得駕車，道路交通安全規則第114條第2款定有明文。
    次按汽車駕駛人，駕駛汽車經測試檢定酒精濃度超過規定標
    準者，處新臺幣（下同）15,000元以上60,000元以下罰鍰，
    並當場移置保管該汽車其吊扣其駕駛執照1年，另應接受道
    路交通安全講習，道路交通管理處罰條例第35條第1項第1款
    、第24條第1項第2款亦分別規定甚明。
二、本件異議人即受處分人甲○○於民國97年3月5日凌晨1時33
    分許，駕駛車號370-LH號營業小客車行經臺北市萬華區華江
    橋時，為警攔檢，測得其吐氣所含酒精濃度達每公升0.82毫
    克，經警依違反道路交通管理處罰條例第35條第1項第1款規
    定製單告發後，異議人不服提出申訴，經原處分機關臺北市
    交通事件裁決所調查結果，仍認異議人有「汽車駕駛人酒精
    濃度超過規定標準（0.55以上）」之違規行為，而依道路交
    通管理處罰條例第35條第1項第1款規定，於98年6月3日以北
    市裁罰字第裁22-AEW802025號裁決書裁處受處分人罰鍰49,5
    00元，並吊扣駕駛執照12個月，及施以道路安全講習等情，
    有卷附臺北市政府警察局舉發違反道路交通管理事件通知單
    （北市警交字第AEW802025號，下稱舉發通知單）及臺北市
    交通事件裁決所違反道路交通管理事件裁決書（北市裁罰字
    第裁22-AEW 802025號）等在卷可稽。
三、異議人異議意旨略以：伊之飲酒駕車行為，業經檢察官命支
    付5萬元，而以緩起訴處分確定在案，於前開緩起訴之1年猶
    豫期間內，伊均未再有何違法情事，詎又遭裁罰49,500元，
    則有違反一事不二罰原則等語。
四、經查：
  (一)本件異議人於上開時地駕駛上揭車牌號碼之營業小客車，為
    警攔停測試吐氣所含酒精濃度達每公升0.82毫克之事實，為
    異議人所不爭執，且有舉發通知單1紙在卷可證，揆諸前揭
    酒精濃度規定標準，異議人違反道路交通管理處罰條例第35
    條第1項第1款之違規事證，固堪認定明確。
  (二)異議人前因同一酒後駕車事實，而違犯刑法第185條之3公共
    危險罪部分，業經臺灣臺北地方法院檢察署（下稱臺北地檢
    署）檢察官於97年4月15日以97年度偵字第6917號為緩起訴
    處分，命異議人應向犯罪被害人保護協會臺灣臺北分會支付
    5萬元，緩起訴期間為1年，嗣經臺灣高等法院檢察署（下稱
    高檢署）檢察長以97年度上職議字第4726號處分書駁回再議
    確定，受處分人並已繳納前開附帶負擔5萬元在案。然異議
    人於前開緩起訴猶豫期間內，復因故意再犯不能安全駕駛動
    力交通工具而駕駛罪，經臺北地檢署檢察官於98年3月13日
    以98年度撤緩字第58號處分書撤銷前開緩起訴處分，並以98
    年度撤緩偵字第90號就前開同一酒後駕車事實，向本院聲請
    簡易判決處刑，而經本院於98年7月21日以北交簡字第769號
    判處本件異議人罰金108,000元。上揭各情，有前開緩起訴
    處分書、駁回再議處分書、撤銷緩起訴處分書、聲請簡易判
    決處刑書及臺灣高等法院被告前案紀錄表等附卷足憑。異議
    人既就原處分機關之行政裁罰聲明異議，是本件爭點即為：
    異議人上開酒後駕車行為同時觸犯刑事法律，及違反行政法
    上義務，得否併合處罰？茲論述如下：
  1.按94年2月5日公布，95年2月5日施行之行政罰法第26條規定
    ：「一行為同時觸犯刑事法律及違反行政法上之義務規定者
    ，依刑事法律處罰之。但其行為應處以其他種類行政罰或得
    沒入之物而未經法院宣告沒收者，亦得裁處之。前項行為如
    經不起訴處分或為無罪、免訴、不受理、不付審理之裁判確
    定者，得依違反行政法上義務規定裁處之」；又「其他種類
    行政罰」，係指違反行政法上之義務而應受裁罰性之不利處
    分，依同法第2條規定，包括吊扣證照及接受講習處分。究
    其立法理由，一行為同時觸犯刑事法律及違反行政法上義務
    規定時，由於刑罰與行政罰同屬對於不法行為之制裁，而刑
    罰之懲罰作用較強，故依刑事法律處罰即足資警惕時，並無
    一事二罰再處行政罰之必要，且刑事法律處罰，由司法機關
    依法定程序為之，較符合正當法律秩序，應予優先適用；惟
    罰鍰以外之沒入或其他種類行政罰，因兼具維護公共秩序之
    作用，為達行政目的，行政機關得併予裁處。是以汽車駕駛
    人經測試檢定酒精濃度超過規定標準之行為，如同時涉犯刑
    法第185條之3之公共危險罪嫌，依上開行政罰法第26條第1
    項規定，道路交通主管處罰機關除得依該條但書規定處以其
    他種類行政罰外，關於罰鍰部分，即應由地方法院檢察署依
    刑事案件程序處理，嗣後如無行政罰法第26條第2項所規定
    之經不起訴處分或為無罪、免訴、不受理、不付審理之裁判
    確定等事由，即不得依道路交通管理處罰條例第35條第1項
    第1款規定裁處行為人罰鍰之行政罰。
  2.異議人本件受裁罰處分之事實，前曾經檢察官為緩起訴之處
    分，惟於該緩處分之猶豫期間內又因故意再犯有期徒刑以上
    之罪，而經檢察官撤銷其緩起訴，另行聲請簡易判決處刑，
    並經本院判處罰金刑在案，業經本院認定如前。則異議人雖
    有於上開時、地酒後駕車，違反道路交通管理處罰條例第35
    條第1項第1款規定之違規行為，惟異議人該酒後駕車行為，
    既係同時觸犯刑事法律及違反行政法上義務規定，並已經檢
    察官及法院起訴、判處罪刑在案，自無行政罰法第26條第2
    項所定「經不起訴處分或為無罪、免訴、不受理、不付審理
    之裁判確定」等情事，揆諸前開說明，自應優先依刑事法律
    處罰。從而，原處分機關依道路交通管理處罰條例第35條第
    1項第1款規定，裁處異議人罰鍰49,500元、吊扣駕駛執照12
    個月及施以道路安全講習，就所裁處罰鍰部分，核與行政罰
    法第26條之規定意旨有違，自屬於法不合；至原處分機關裁
    處吊扣駕駛執照、施以道路安全講習部分，因該等處分係屬
    行政機關為達行政目的所為之罰鍰以外其他種類行政罰，且
    兼具維護公共秩序之作用，則原處分機關就此部分併予裁處
    ，即無不合。
  3.原處分機關雖以：本件緩起訴期間已屆滿（自97年4月15日
    起至98年4月14日止）具實質確定力，且依交通部95年7月17
    日交路字第0950006986號函釋暨法務部行政罰法諮詢小組會
    議紀錄結論，緩起訴乃附帶條件之不起訴處分，仍應依行政
    罰法第26條第2項規定辦理等語，為其裁決意旨。然本件緩
    起訴處分業經檢察官予以撤銷，已如前述，原處分機關仍執
    前詞而為上開裁決，容有誤會；況縱本件緩起訴處分未經撤
    銷，原處分機關仍不得於緩起訴之猶豫期間期滿後再對同一
    行為課以行政罰鍰。蓋理論上固有命令捐款之附條件緩起訴
    處分係刑事處分，或捐款行為係具行政罰鍰性質之爭（臺灣
    高等法院暨所屬法院96年法律座談會刑事類提案第36號決議
    意旨參照），然無論如何，緩起訴之附帶負擔實已對於人民
    權益產生制約影響，是若行為人已因同一行為，經檢察官為
    緩起訴處分，並命為一定之附帶負擔，依前開行政罰法第26
    條法理之說明，縱於緩起訴之猶豫期間期滿後，行政機關亦
    不得重複裁罰，方符一事不二罰規定之要求（臺灣高等法院
    98年度交抗字第775號裁定意旨可參）。原處分機關所引前
    揭交通部之函釋，與本院見解不同，且依司法院大法官會議
    釋字第216號解釋意旨，行政機關之函釋見解僅具參考性質
    ，法院並不受其拘束，併予指明。
五、綜上所述，本件實質上已依懲罰作用較強之刑事法律制裁，
    揆諸行政罰法第26條之規定，即無就同一事實再依行政法為
    重複處罰之理。是原處分機關依道路交通管理處罰條例第35
    條第1項第1款規定，裁處受處分人罰鍰49,500元，尚有未恰
    ，異議人此部分之異議有理由，自應由本院將該部分之處分
    撤銷，改諭知受處分人不罰。至於原處分機關裁處吊扣異議
    人駕駛執照12個月及施以道路安全講習之其他種類行政裁罰
    部分，於法則尚無不合，異議人此部分之異議，為無理由，
    應予駁回。
據上論斷，應依道路交通案件處理辦法第19條、第20條前段之規
定，裁定如主文。
中    華    民    國    98    年    9     月    30    日
                  交通法庭法  官  林庚棟
以上正本證明與原本無異。
如不服本裁定，應於送達後5日內向本院提出抗告狀。
                          書記官  張汝琪
中    華    民    國    98    年    9     月    30    日


司法院資訊處製作；財團法人民間司法改革基金會備份。
